臺灣臺中地方法院刑事判決
111年度交易字第325號
公  訴  人  臺灣臺中地方檢察署檢察官
被      告  呂金融


上列被告因過失傷害案件，經檢察官提起公訴（111年度偵字第5
539號），本院判決如下：
    主    文
本件公訴不受理。
    理    由
一、公訴意旨略以：被告呂金融於民國110年7月16日15時40分許
    ，駕駛牌照號碼4235-ZH號自用小貨車，沿臺中市大甲區東
    西六路由東往西方向行駛，途經東西六路與南北一路交岔路
    口時，本應注意行經無號誌之交岔路口，同為直行車或轉彎
    車者，左方車應讓右方車先行，而依當時狀況並無不能注意
    之情事，竟疏於注意及此，未暫停即貿然前行；適告訴人蔣
    家欣駕駛牌照號碼ARE-8217號自用小客車，沿大甲區沿南北
    一路由北往南行駛至該交岔路口，亦疏未注意減速慢行，兩
    車因而發生碰撞，致告訴人蔣家欣受有頭部外傷併左側頭皮
    挫傷及腦震盪、左側手肘挫瘀傷、左側膝部挫傷、妊娠32+3
    週早產等傷害。因認被告涉犯刑法第284條前段之過失傷害
    罪嫌等語。
二、按告訴乃論之刑事事件於偵查中或第一審法院辯論終結前，
    調解成立，並於調解書上記載當事人同意撤回意旨，經法院
    核定者，視為於調解成立時撤回告訴或自訴，鄉鎮市調解條
    例第28條第2項定有明文，且上開視為撤回告訴，本毋庸告
    訴人再為撤回告訴之表示，否則條文即無需規定為「視為」
    撤回告訴（最高法院79年度台非字第199號判決意旨參照）
    。次按告訴乃論之罪，告訴人於第一審辯論終結前得撤回其
    告訴；其告訴已經撤回者，應為不起訴之處分；又案件起訴
    之程序違背規定者，應諭知不受理之判決，並得不經言詞辯
    論為之。刑事訴訟法第238條第1項、第252條第5款、第303
    條第1款、第307條亦分別定有明文。又同法第303條第3項規
    定：「告訴或請求乃論之罪，未經告訴、請求或其告訴、請
    求『經撤回』或已逾告訴期間者」，其中所謂「告訴經撤回」
    者，係指檢察官根據合法之告訴而起訴，於訴訟繫屬後，法
    院審理中撤回告訴者而言，並不包括檢察官提出起訴書於法
    院前業已撤回告訴之情形在內，此觀同法第303條第3款之用
    語與同法第252條第5款之規定：「告訴或請求乃論之罪，其
    告訴或請求『已經撤回』或已逾告訴期間者」，採用「已經撤
    回告訴」之用語有所不同自明。是以告訴乃論之罪於偵查中
    已經告訴人撤回其告訴者，檢察官本即依法應為不起訴處分
    ，檢察官疏未注意而仍起訴者，即屬同法第303條第1款「起
    訴之程序違背規定」之情形（最高法院82年度台非字第380
    號判決意旨、臺灣高等法院89年庭長法律問題研討會結論參
    照）。復按所謂「起訴」者，係指案件繫屬於法院之日而言
    （最高法院81年度台上字第876號、90年度台非字第368號判
    決意旨參照）。
三、經查，本件告訴人告訴被告過失傷害案件，公訴意旨認被告
    係涉犯刑法第284條前段之過失傷害罪嫌，依同法第287條前
    段之規定，須告訴乃論。茲被告與告訴人於111年3月3日，
    在臺中市大甲區調解委員會調解成立，於調解書貳、四處並
    載明：「兩造願拋棄有關本事件民事其餘請求權，相對人（
    即告訴人）同意撤回意旨，經法院核定者，視為於調解成立
    時撤回告訴或自訴」之旨，有告訴人所陳報之臺中市大甲區
    調解委員會調解書在卷可佐（本院卷第35至37頁）。而該調
    解書嗣經本院於111年3月14日以111年度沙核字第782號核定
    在案一情，業經本院調卷核閱無訛，並有臺中市○○區○○○○○0
    00○○○○○000號調解書、本院沙鹿簡易庭111年3月17日中院平
    沙簡民遠111沙核782字第1665號函（稿）在卷可參，堪認該
    調解書上已記載告訴人同意撤回本件過失傷害告訴之意旨，
    且經本院核定，依鄉鎮市調解條例第28條第2項規定，應視
    為於111年3月3日調解成立時已撤回告訴，而本案既已發生
    撤回告訴之效力，檢察官依法原應為不起訴處分，惟檢察官
    仍提起公訴，並於111年3月9日繫屬於本院，此有臺灣臺中
    地方檢察署111年3月9日中檢謀洪（基）111偵5539字第1119
    023190號函上之本院收文戳章（本院卷第7頁）在卷可查，
    則依前開說明，其起訴之程序顯然違背規定，爰不經言詞辯
    論，逕諭知不受理之判決。
四、至告訴人具狀稱被告同意於111年5月3日、8月3日、11月3日
    前，各給付新臺幣5萬元，因被告分期賠償，故待被告清償
    該賠償款項後，告訴人再另行具狀撤回告訴等語，有刑事陳
    報狀在卷可參（本院卷第35頁）。而依上開說明，既鄉鎮市
    調解條例第28條第2項已明定視為於調解成立時撤回告訴，
    即毋庸告訴人再為撤回告訴之表示；倘告訴人擔憂被告未依
    調解內容履行，其本可依鄉鎮市調解條例第27條第2項規定
    ，以該調解書為執行名義向管轄法院對被告之責任財產聲請
    強制執行，併予敘明。
據上論斷，應依刑事訴訟法第303條第1款、第307條，判決如主
文。
中　　華　　民　　國    111    年    4    月    20    日
                  刑事第十二庭  法  官  黃震岳
以上正本證明與原本無異。
如不服本判決應於收受判決後20日內向本院提出上訴書狀，並應
敘述具體理由；其未敘述上訴理由者，應於上訴期間屆滿後20日
內向本院補提理由書（均須按他造當事人之人數附繕本）「切勿
逕送上級法院」。
告訴人或被害人如不服判決，應備理由具狀向檢察官請求上訴，
上訴期間之計算，以檢察官收受判決正本之日起算。
                                書記官  黃俞婷
中　　華　　民　　國    111    年    4    月    20    日